最  高  行  政  法  院  裁  定
                                     100年度裁字第3111號
上  訴  人  日商信越化學工業股份有限公司
代  表  人  森俊三
訴訟代理人  林志剛律師    （兼送達代收人）
            高山峰專利師
被  上訴人  經濟部智慧財產局
代  表  人  王美花
上列當事人間發明專利申請專利範圍更正事件，上訴人對於中華
民國100年9月29日智慧財產法院100年度行專訴字第55號行政判
決，提起上訴，本院裁定如下：
    主  文
上訴駁回。
上訴審訴訟費用由上訴人負擔。
    理  由
一、按依據智慧財產案件審理法第32條規定提起上訴者，除有特
    別規定外，應適用行政訴訟法關於上訴審程序相關規定。對
    於智慧財產法院行政判決之上訴，非以其違背法令為理由，
    不得為之，行政訴訟法第242條定有明文。依同法第243條第
    1項規定，判決不適用法規或適用不當者，為違背法令；而
    判決有同條第2項所列各款情形之一者，為當然違背法令。
    是當事人對於智慧財產法院行政判決上訴，如依行政訴訟法
    第243條第1項規定，以智慧財產法院行政判決有不適用法規
    或適用不當為理由時，其上訴狀或理由書應有具體之指摘，
    並揭示該法規之條項或其內容；若係成文法以外之法則，應
    揭示該法則之旨趣；倘為司法院解釋或本院之判例，則應揭
    示該判解之字號或其內容。如以行政訴訟法第243條第2項所
    列各款情形為理由時，其上訴狀或理由書，應揭示合於該條
    項各款之事實。上訴狀或理由書如未依此項方法表明者，即
    難認為已對智慧財產法院行政判決之如何違背法令有具體之
    指摘，其上訴自難認為合法。
二、緣上訴人前於民國93年5月20日以「光阻材料及圖型之形成
    方法」申請發明專利（下稱系爭案），同時以在日本西元20
    03年5月21日之申請日、申請案號數為特願00000000000號專
    利案主張優先權，經被上訴人編為第93114290號審查。嗣被
    上訴人以95年9月20日智專二(六)01122字第09520767390號
    核駁理由先行通知書通知上訴人申復，上訴人於95年11月17
    日申復並同時提出該案申請專利範圍修正本，案經被上訴人
    審查，准予專利，並發給發明第I302226號專利證書。上訴
    人復於97年12月16日以系爭案申請專利範圍第3項有誤記情
    事，依專利法第64條第1項第2款規定，申請更正系爭案之申
    請專利範圍，同時提出申請專利範圍更正本。被上訴人審查
    後，以99年4月20日智專三(五)01024字第09940693570號函
    通知上訴人，其申請將系爭案申請專利範圍第3項第4行所載
   「0.01至2重量份」更正為「0.001至2重量份」，已實質擴大
    原核准公告之申請專利範圍，請上訴人於文到2個月內提出
    申復。上訴人於99年6月2日提出申復，被上訴人以99年8月2
    4日智專三(五)01024字第09920589270號函為應不准更正之
    處分。上訴人不服，遂循序提起行政訴訟，經原判決駁回。
三、上訴人以原判決違背法令，主張意旨略以：依現行專利審查
    基準第2篇第6章1.7審查注意事項(10)、(5)、(8)規定，若申請
    人僅提出補充修正本，未提出申復理由書明理由，而審查
    人員無法確認該補充、修正內容與原說明書或圖式間對應關
    係時，被上訴人依專利審查基準規定應認為超出原說明或圖
    式所揭露之範圍，應以核駁理由先行通知書告知申請人。舉
    重以明輕，若申請人已提出申復理由書明理由，然因明顯
    誤記導致審查人員無法確認該補充修正內容與原說明書或圖
    式間對應關係時，被上訴人更應有以核駁理由先行通知書告
    知申請人之義務。然本件有上述情形，被上訴人竟怠於通知
    上訴人並向上訴人確認何者為真正，而逕為准予專利，顯違
    專利審查基準之規定，違反行政自我拘束原則。上開主張業
    經上訴人於原審審理時為之，然原判決就此並未說明不採之
    理由，顯有判決理由不備等語。經核上訴人之上訴理由，或
    係重述其在原審業經主張而為原判決摒棄不採之陳詞，或係
    執其歧異之法律見解，就原判決所為依上訴人95年11月17日
    提出系爭案申請專利範圍之修正本，無從看出有誤記情事，
    且符合專利要件，故被上訴人准予專利並無違誤；而上訴人
    於97年12月16日依專利法第64條第1項第2款規定，申請更正
    系爭案之申請專利範圍，將申請專利範圍第3項第4行所載「
    0.01至2重量份」更正為「0.001至2重量份」，已實質擴大
    原核准公告之申請專利範圍之事實認定為爭議，核屬就原審
    取捨證據、認定事實之職權行使，指摘其為不當，並就原審
    已論斷者，泛言未論斷，而非具體表明合於不適用法規、適
    用法規不當、或行政訴訟法第243條第2項所列各款之事實，
    自難認對原判決之如何違背法令已有具體之指摘。依首開規
    定及說明，應認其上訴為不合法。
四、據上論結，本件上訴為不合法。依智慧財產案件審理法第1
    條，依行政訴訟法第249條第1項前段、第104條，民事訴訟
    法第95條、第78條，裁定如主文。
中    華    民    國    100   年    12    月    29    日
                    最高行政法院第二庭
                        審判長法官  劉  鑫  楨
                              法官  姜  素  娥
                              法官  吳  慧  娟
                              法官  許  瑞  助
                              法官  李  玉  卿

以  上  正  本  證  明  與  原  本  無  異
中    華    民    國    100   年    12    月    30    日
                              書記官  賀  瑞  鸞